【裁判字號】    95,上易,1967
【裁判日期】    951221
【裁判案由】    詐欺
【裁判全文】
臺灣高等法院刑事判決                95年度上易字第1967號
上  訴  人
即  被  告  丙○○
上列上訴人因詐欺案件，不服臺灣士林地方法院95年度易字第31
3號，中華民國95年7月25日第一審判決（起訴案號：臺灣士林地
方法院檢察署95年度偵字第2395號），提起上訴，本院判決如下
：
    主  文
上訴駁回。
    事  實
一、丙○○於民國95年1月25日21時20分許，至大潤發流通事業
    股份有限公司內湖分公司（下稱大潤發內湖店、址設於臺北
    市○○區○○路1段128號）購買物品，在店內2樓3Ｃ電子產
    品貨物入出口處，見已裝箱尚未上架、價值新台幣（下同）
    8990元之瀚宇彩晶廠牌19吋電腦螢幕（型號PA192A）1台置
    於裝貨物之層板上，竟基於為自己不法所有之意圖，將置於
    層板上之前開已裝箱電腦螢幕先移置於其旁之地上，再放在
    所推之購物推車內，續至該店內電腦椅販賣區，將價值688
    元之已裝箱之FEELING皮革扶手氣壓電腦椅1台自箱內取出，
    將前述電腦螢幕連同其外包裝紙箱，一併置入於皮革扶手氣
    壓電腦椅之包裝箱內，佯以該已裝箱電腦螢幕為較低價之皮
    革扶手氣壓電腦椅，並於同日22時20分許，推至櫃檯結帳，
    使櫃檯結帳人員誤以為其所購買者乃價值688元之皮革扶手
    氣壓電腦椅，而陷於錯誤，以前揭較低之價格讓丙○○結帳
    ，丙○○因而取得上揭已裝箱電腦螢幕1台。嗣丙○○詐得
    上開已裝箱電腦螢幕1台欲離去之際，因3Ｃ產品部門主管乙
    ○○發覺可疑，且丙○○行經結帳窗口外安檢出口時，因該
    電腦螢幕內鍵有防盜貼引起警報器感應作響，乙○○遂將丙
    ○○帶至2樓安全管理區，經丙○○打開皮革扶手氣壓電腦
    椅之箱子後，發現其內裝有前開已裝箱之電腦螢幕1台，而
    悉上情。
二、案經臺北市政府警察局信義分局報告臺灣士林地方法院檢察
    署檢察官偵查起訴。
    理  由
壹、程序方面：
    按被告以外之人於審判外之言詞或書面陳述，除法律有規定
    者外，不得作為證據，刑事訴訟法第159條第1項定有明文。
    本件證人乙○○之警詢陳述，被告於原審主張無證據能力，
    且查無符合傳聞法則例外之情形，是認其警詢筆錄不得作為
    證據。另證人乙○○於偵查中向檢察官所為之陳述，無受外
    力干擾，並無顯不可信之情況，是依刑事訴訟法第159條之1
    第2項規定，得為證據，核先敘明。
貳、實體方面：
一、訊據上訴人即被告丙○○矢口否認有何檢察官指訴之犯行，
    辯稱：我也是被害人，當日要買電腦椅，因不能拆包裝，故
    不知內裝何物，全賣場均有監視器，如果有拿東西，監視器
    一定會拍攝到，因大潤發要求我支付9萬元，我察覺不對才
    報警云云。
二、經查：
  (一)證人即案發時任大潤發內湖店3C產品課長乙○○於偵查、原
    審及本院證稱：系爭電腦螢幕乃當日到貨，我拿1台樣品擺
    置在層板上，準備上架陳列，嗣再去取出另一層板貨品，回
    來即發覺系爭電腦螢幕已不在層板上，同時被告站在該層板
    旁邊，電腦螢幕在被告腳旁，被告並將系爭電腦螢幕置放在
    其推車上推走，因該電腦螢幕甫到貨，既未陳列，亦無價格
    ，我覺得奇怪，就通知值班經理、安管人員，嗣於3樓蔬菜
    區看到被告時，只見其推車內有電腦椅箱子，不見該台電腦
    螢幕，我上前看到箱子有拆過又黏過1次之痕跡，有2層膠帶
    ，認為箱內有問題，遂於被告買單出來、警報器響起時，將
    之攔下檢查，原系爭電腦螢幕之紙箱，後被發覺連同電腦螢
    幕套，出現在電腦椅箱子內等語（見本院卷第66頁反面至67
    頁、原審卷第43頁、偵查卷第52至53頁）；復有贓物認領保
    管單、統一發票、前述已裝箱之電腦螢幕及皮革扶手氣壓電
    腦椅箱子之照片在卷可稽（見偵查卷第28頁、第33至34頁）
    ，堪予認定。
  (二)再系爭電腦螢幕乃當日剛到貨，證人乙○○本只取出1台作
    為樣品欲擺置架上，且當日並未賣出任何該款電腦螢幕，系
    爭電腦螢幕未陳列亦無價格，而電腦螢幕與皮革扶手氣壓電
    腦椅為不同之廠商，不可能會將電腦螢幕誤裝在皮革扶手氣
    壓電腦椅之箱子內等情，亦據證人乙○○證述明確（見偵查
    卷第53頁、原審卷第47頁、本院卷第66頁反面）。參酌警方
    會同被告及證人乙○○，至賣場查看同廠牌之扶手汽壓電腦
    椅，發覺同廠牌之其他電腦椅包裝紙箱封口處皆使用1層膠
    帶，與被告被查獲時所購買之紙箱用2層膠帶封口之情形不
    同，亦為被告所坦承（見偵查卷第16頁），復有現場查看之
    照片可核（見偵查卷第29頁），則同一廠牌包裝既應相同，
    何獨被告所取之電腦椅之外包裝紙箱不同？且電腦椅與電腦
    螢幕既為不同廠商，廠商送至大潤發內湖店賣場時，即已將
    其產品包裝好，大潤發內湖店並無代廠商包裝之舉，則廠商
    彼此間即無有誤放之可能。況系爭電腦螢幕既未上架，又無
    價格，衡情一般消費者在將產品取置推車內時，均會查看或
    詢問價格合理與否，惟被告卻將置於層板上之系爭電腦螢幕
    ，逕取之於自己所推之推車上，明顯與常理不合。則被告既
    遭人看見將本置於層板上之電腦螢幕放於自己之推車上推走
    ，復於結帳離開時，因電腦螢幕防盜貼之故，而致警報器作
    響，則被告顯有取系爭電腦螢幕放置於電腦椅紙箱內之行為
    至明。
  (三)被告雖辯稱並無人看見其調換商品且無監視器錄影帶可證明
    云云。然大潤發內湖店所設置之監視器是旋轉的，無法照到
    每一角落等情，業據證人即大潤發內湖店安管課長甲○○證
    述在卷（見本院卷第42頁反面）；況大潤發內湖店賣場面積
    甚大，雖設有監視器，但當非賣場內所有角度均能拍攝，且
    被告既有意調包，當會注意賣場監視器設置之位置，而避開
    監視器鏡頭為之，是難以大潤發內湖店設置之監視器未攝得
    被告調包之畫面，即為對被告有利之認定。至被告聲請調閱
    監視錄影帶，然既未攝得被告調換東西之現場畫面，且監視
    畫面只保存1個月，現已不復存在（見本院卷第44頁），則
    自無命大潤發內湖店提出之必要，附此敘明。
  (四)被告於原審以大潤發內湖店事發後要求其賠償系爭電腦螢幕
    之10倍價格，其有遭誣陷之虞置辯云云。查縱大潤發內湖店
    人員於查獲上情後，要被告賠償該電腦螢幕10倍之價錢屬實
    ，惟被告自承與大潤發內湖店人員並不相識，亦無怨隙，大
    潤發內湖店人員當無誣陷被告之動機，且若被告賠償該電腦
    螢幕10倍之價錢，惟取得該金額者為大潤發內湖店，大潤發
    內湖店之人員並不會因此而獲利，該店之人員實無為取得上
    開款項而設陷誣構被告之動機，是被告前述所辯，實無足採
    。至被告於原審聲請傳喚證人施義明，以證明大潤發內湖店
    人員要求以90,000元承買上述已裝箱之電腦螢幕云云（見原
    審卷第32頁），然被告欲請施義明證明之待證事項，與本案
    無涉，且被告亦自承其被大潤發內湖店人員帶至2樓後約20
    至30分鐘施義明才到大潤發內湖店等語（見原審卷第32頁）
    ，亦堪認施義明未見聞本案始末，是認無傳訊之必要，附此
    敘明。
  (五)被告持系爭換裝於電腦椅箱子內、價值8990元之電腦螢幕至
    櫃檯結帳，經櫃檯結帳人員誤以為是價值688元之電腦椅，
    而陷於錯誤，以較低之688元讓被告結帳，被告因而取得上
    揭系爭電腦螢幕。則被告欲以高價低結之方式施用詐術，使
    櫃檯結帳人員陷於錯誤，而取得系爭電腦螢幕，其施用詐術
    與取得財物間顯有相當因果關係至明。
  (六)綜上所述，本件事證明確，應依法論科。
三、核被告所為，係犯刑法第339條第1項詐欺取財既遂罪。被告
    所犯刑法第339條第1項所定法定罰金刑部分，原依罰金罰鍰
    提高標準條例第1條前段之規定經主管機關提高為10倍，惟
    刑法施行法於95年6月14日修正，95年7月1日生效，其中第1
    條之1規定：「中華民國94年1月7日刑法修正施行後，刑法
    分則編所定罰金之貨幣單位為新臺幣。94年1月7日刑法修正
    時，刑法分則編未修正之條文定有罰金者，自94年1月7日刑
    法修正施行後，就其所定數額提高為30倍。但72年6月26日
    至94年1月7日新增或修正之條文，就其所定數額提高為3倍
    。」此一修正對被告並無有利或不利之情形，自應適用修正
    前之規定。
四、原審本同上之見解，適用刑法第2條第1項前段、修正前刑法
    第339條第1項、第41條第1項、罰金罰鍰提高標準條例第1條
    前段、第2條，並審酌被告犯罪之動機、手段、犯罪所得之
    不法利益，及犯後否認犯行，態度不佳等一切情狀，量處有
    期徒刑5月，及被告行為時之刑法第41條第1項前段規定：「
    犯最重本刑為5年以下有期徒刑以下之刑之罪，而受6個月以
    下有期徒刑或拘役之宣告，因身體、教育、職業、家庭之關
    係或其他正當事由，執行顯有困難者，得以1元以上3元以下
    折算1日，易科罰金。」，又被告行為時之易科罰金折算標
    準，修正前罰金罰鍰提高標準條例第2條前段（現已刪除）
    規定，就其原定數額提高為100倍折算1日，則本件被告行為
    時之易科罰金折算標準，應以銀元300元折算1日，經折算為
    新臺幣後，應以新臺幣900元折算為1日。惟95年7月1日修正
    公布施行之刑法第41條第1項前段則規定：「犯最重本刑為5
    年以下有期徒刑以下之刑之罪，而受6個月以下有期徒刑或
    拘役之宣告者，得以新臺幣1,000元、2,000元或3,000元折
    算1日，易科罰金。」，比較修正前後之易科罰金折算標準
    ，以95年7月1日修正公布施行前之規定，較有利於被告，則
    應依刑法第2條第1項前段，適用修正前刑法第41條第1項前
    段規定，而以銀元300元即新台幣900元折算1日，定其易科
    罰金之折算標準。核其認事用法，俱無不合，量刑亦甚妥適
    。被告上訴否認犯行，為無理由，應予駁回。
據上論斷，應依刑事訴訟法第368條，判決如主文。
本案經檢察官曾忠己到庭執行職務。
中    華    民    國    95    年    12    月    21    日
                  刑事第二十庭審判長法  官  尤豐彥
                                    法  官  張明松
                                    法  官  魏新國
以上正本證明與原本無異。
不得上訴。
                                    書記官  吳玉華
中    華    民    國    95    年    12    月    21    日
附錄：本案論罪科刑法條全文
刑法第339條：意圖為自己或第三人不法之所有，以詐術使人將
本人或第三人之物交付者，處5年以下有期徒刑、拘役或科或併
科1千元以下罰金。
以前項方法得財產上不法之利益或使第三人得之者，亦同。
前二項之未遂犯罰之。


司法院資訊處製作；財團法人民間司法改革基金會備份。
